臺灣高等法院刑事判決　　　　　　　　　　　　　九十一年度上易字第一００五號
　　上　訴　人　臺灣桃園地方法院檢察署檢察官
　　被　　　告　甲○○
右列上訴人，因被告侵占案件，不服臺灣桃園地方法院九十年度易字第二五五三號，
中華民國九十一年一月八日第一審判決（起訴案號：臺灣桃園地方法院檢察署九十年
度偵字第一四六二五號）提起上訴，本院判決如左：
        主  文
上訴駁回。
        理  由
一、公訴意旨略以：被告甲○○自民國八十八年三月間起任職春兆國際行銷股份有限
    公司（以下簡稱春兆公司）之送貨員，負責春兆公司桃園地區客戶冰品及冷涷食
    品之送貨及貨款之收取業務，為從事業務之人，詎竟基於意圖為自己不法所有之
    概括犯意，自同年十月間某日起至同年十一月間某日止，多次將其業務上向客戶
    「８８８海產」等收取之九、十月份貨款共計新台幣（下同）九萬五千五百六十
    七元未繳回公司而變易持有為所有侵占入己，嗣被告甲○○於同年十一月間起即
無故曠職，經春兆公司查明，始悉上情。因認被告甲○○涉有刑法第三百三十六
    條第二項之業務侵占罪嫌云云。
二、按犯罪事實應依證據認定之，無證據不得推定其犯罪事實；不能證明被告犯罪者
    ，應諭知無罪之判決，刑事訴訟法第一百五十四條、第三百零一條第一項分別定
    有明文。又按事實之認定，應憑證據，如不能發現相當證據，或證據不足以證明
    ，自不能以推測或擬制之方法，以為裁判基礎；認定不利於被告之事實，須依積
    極證據，苟積極證據不足為不利於被告事實之認定時，即應為有利於被告之認定
    ，更不必有何有利之證據，最高法院著有四十年台上字第八六號、三十年上字第
    八一六號判例足資參照。再按刑法第三百三十五條第一項之侵占罪，必須行為人
    持有他人之物而實行不法領得之意思，始能構成，最高法院二十年上字第一五七
    三號判例可資參照。
三、訊據被告甲○○固坦承於右揭時地任職於告訴人春兆公司，以及曾收取上開貨款
    而未交回公司等情，惟堅決否認有何業務侵占犯行，辯稱：因公司積欠我二個月
    之薪資未給付，我才會將所收取貨款作扣抵之用，貨款九萬五千五百六十七元我
    留著沒有花掉，我說公司何時算好我就還給公司，後來我們以九萬元達成和解，
    餘額五千五百六十七元是算入我應得的薪資也就是經銷貨物利潤，我並無侵占貨
    款之意等語。
四、經查：原審質之告訴人春兆公司代理人乙○○供稱：「我們已和解，被告錢已經
    付了，我們清算結果，被告有拿這筆貨款的錢，我們公司沒有欠他薪水，之前有
    這誤會是因為被告認為貨已送出部分就可以計算成他的利潤，可是我們公司認為
    要扣掉他離職後退貨部分，雙方對薪資計算有誤解。」等語（見原審九十年十二
    月二十七日審理筆錄）。並在本院供稱：「我們與員工（利潤分配比例）是三十
    五與六十五的算法，被告離職時會計有算好，只是賣場沒有賣出的貨物不能算給
    利潤，有賣出的才能算是員工的薪資，被告認為他已經離職我們就應該算給他，
    而被告離職後，不能去回收，我們要自行在二個月內去收回沒有賣出的貨物，所
    以被告離職當時我們還沒有結算完畢，雙方認知差距在此，貨款被告有無用掉我
    不知道，因為是現金，後來有一部份他賣的貨，我有去收回來。之後我有請會計
    小姐向他催收貨款時，有告訴她應該給他的錢，就應該給他，後來他有歸還九萬
    元，差額五千五百六十七元就算給被告作為應得利潤。被告是有與公司聯絡，但
    是被告並沒有在二個月時間內返還給公司，我們算的結果我們應該實拿九萬元，
    雙方以此達成和解，五千五百六十七元差額算是被告所得。被告在公司任職有一
    年時間，我們賣冰品，有淡季、旺季之分，好的時候被告每月可有五、六萬元；
    我們不認為被告有侵占意圖，公司不再追究」云云（見本院九十一年五月一日、
    五月七日訊問筆錄）。足證被告係因與告訴人公司間就薪資計算有誤會才將應繳
    回公司之貨款扣住，參諸被告確有向公司說明貨款未繳回之原因等情，亦據告訴
    人春兆公司代理人乙○○於原審供稱：「（被告收取貨款後，有無說沒有繳回貨
    款的原因？）他有說是因為薪水沒有算清楚。」等語（見原審九十年十二月二十
    七日審判筆錄），而嗣經雙方結算結果，已確認雙方間確係出於誤會所致，被告
    並如數給付差額款項共九萬元，此有和解書一紙附原審卷可稽，足見被告所辯應
    可採信。其被訴犯罪應屬不能證明，原審以不能證明被告犯罪，諭知被告甲○○
    無罪，經核並無不合，檢察官上訴意旨仍執陳詞認被告應構成犯罪，指摘原判決
    不當，為無理由，應予駁回。
據上論斷，應依刑事訴訟法第三百六十八條，判決如主文。
本案經檢察官周誠南到庭執行職務。
中      華      民      國    九十一    年      五      月    二十一  日
                              臺灣高等法院刑事第二庭
                                  審判長法  官  蔡  長  溪
                                        法  官  林  俊  益
                                        法  官  楊  貴  志
右正本證明與原本無異。
不得上訴。
                                        書記官  胡      儀
中      華      民      國    九十一    年      五      月    二十二  日
